臺灣新北地方法院板橋簡易庭簡易民事判決
111年度板簡字第880號
原      告  許美惠  


被      告  黃益強  
訴訟代理人  涂博森  
上列當事人間請求侵權行為損害賠償事件，於民國111年5月25日
言詞辯論終結，本院判決如下：
    主      文
被告應給付原告新臺幣參萬伍仟肆佰貳拾肆元，及自民國一百一
十一年二月十七日起至清償日止，按年息百分之五計算之利息。
原告其餘之訴駁回。
訴訟費用由被告負擔十分之三，餘由原告負擔。
本判決原告勝訴部分得假執行。
    事 實 及 理 由
一、原告主張：
（一）被告於民國109年1月3日晚上9時59分許騎乘車號000-0000
      重型機車行經新北市○○區○○路00號前與重慶路13巷無號誌
      分岔路口時，本應注意行經無號誌交岔路口轉彎前，應減
      速慢行，作隨時停車之準備，並於左轉彎時應距交岔路口
      30公尺前顯示方向燈或手勢，且應行至交岔路口中心處始
      得左轉，不得占用來車道搶先左轉。衡諸當時之情況，被
      告並無不能注意之情事，竟直至距前開肇事地點不到10公
      尺前始顯示方向燈，且疏未注意需行至前開肇事地點之中
      心處始得左轉，便於前開肇事地點之網狀線前搶先駛入來
      車道逕行左轉，致原告所乘坐由原告配偶所騎乘車號000-
      000重型機車發生貼撞擦擠，兩車均人車倒地，原告受有
      右外踝撕裂性骨折、右第五掌骨線性骨折等傷害，以及原
      告當時所有之車號000-000重型機車受損之財產損害。
（二）本件被告於系爭事故中與原告配偶均負有過失責任，此於
      臺灣新北地方法院109年度交易字第274號刑事判決，因新
      北地方檢察署檢察官不服，提起上訴，業經臺灣高等法院
      110交上易字第208號刑事判決駁回在案，故被告之侵權行
      為與原告所受損害間具有相當因果關係，彰彰甚明。惟令
      人遺憾者為本件被告於原告配偶之刑事案件審理中，一再
      以顯不合理之和解金額欲強逼原告配偶及原告二人就範，
      於洽談和解過程中，原告除須強忍被告之侵權行為所致之
      身體傷勢外，更因被告不合理之求償行為，致原告迄今身
      心煎熬，精神痛苦不堪，故請求被告賠償下列金額：
      1.醫療費用新臺幣（下同）6,681元：
        原告因系爭事故分別於新光吳火獅紀念醫院及厚生堂中
        醫診所就診數次，所支出醫療費用共計6,681元。
      2.不能工作損失142,340元：
        原告因系爭事故所致傷害，經醫囑開立診斷證明原告不
        能工作需休養3個月至6個月，惟原告實際為3個月無法
        工作，而受有不能工作損失計142,340元。計算標準則
        以原告當時所經營飛揚3C電訊銷貨分析表計算之，以原
        告於108年整年度銷貨利潤平均除以12個月，月收入略
        為47,446元，因此3個月不能工作損失即為142,340元(
        計算式：47,446元X 3個月= 142,340元)。
      3.車輛損壞之修繕費用7,200元：
        當時原告所乘坐由原告配偶所騎乘車號000-000重型機
        車係原告所有，且亦由原告支付修繕費用7,200元。
      4.非財產上損害賠償100,000元：
        考量被告於系爭事故發生迄今，一再欲以顯不合理之和
        解金額強逼原告配偶及原告二人就範，於洽談和解過程
        中，原告除須強忍被告之侵權行為所致之身體傷勢外，
        更因被告不合理之求償行為，致原告迄今身心煎熬，精
        神痛苦不堪，造成原告身心靈疲憊及二度傷害，故請求
        10萬元精神慰撫金。
      5.承上所述損害賠償項目，原告並同時考量因本件原告配
        偶亦屬與有過失之情形，原告就上開損害賠償數額僅請
        求128,110元，即按過失比例1:1計算之，實有理由。
      為此，爰依侵權行為之法律關係，請求被告應給付原告
      128,110元，及自起訴狀繕本送達翌日起至清償日止，按
      年息百分之5計算之利息。
（三）對於被告抗辯之陳述：
    1.修車費用7,200元是估價單而已，原告並沒有修理。這台
      車是102年買的，當初是88,000元購買。後來這台車原告
      以15,000元賣給車行。
    2.原告沒有領取強制險的理賠。
    3.原告沒有其他的收入證明，因為這個公司是原告自己一個
      人在經營，已經20多年了，而且這個公司的利潤就是原告
      的收入。
二、被告則以：被告的過失的責任只有百分之三十，依該判決認
    定搭載原告的第三人侯幸宏的過失責任是百分之七十。醫療
    費用6,681元無爭執，對於不能工作的損失認為只能休養一
    個月，另外提出的收入證明，是公司銷貨利潤不能作為她的
    收入依據，精神慰撫金損害部分過高，機車修理費用，因為
    原告根本沒有修理，不能請求等語置辯，並聲明：原告之訴
    駁回。
三、原告主張之事實，業經提出新光吳火獅紀念醫院乙種診斷證
    明書1紙、臺灣新北地方法院109年度交易字第274號刑事判
    決、臺灣高等法院110交上易字第208號刑事判決、新光吳火
    獅紀念醫院及厚生堂中醫診所醫療費用收據共5紙、飛揚3C
    電訊銷貨分析表1紙、修車估價單1紙、被告黃益強最新戶籍
    謄本、國泰世紀產物保險股份有限公司保險證一紙、109年
    12月2日與車行簽訂之買賣契約一紙、厚生堂中醫診所診斷
    證明書等件影本為證，被告就肇事責任並不爭執，就原告請
    求賠償金額則以前詞置辯。
四、按「因故意或過失，不法侵害他人之權利者，負損害賠償責
    任」、「汽車、機車或其他非依軌道行駛之動力車輛，在使
    用中加損害於他人者，駕駛人應賠償因此所生之損害。但於
    防止損害之發生，已盡相當之注意者，不在此限。」、「不
    法侵害他人之身體或健康者，對於被害人因此喪失或減少勞
    動能力或增加生活上之需要時，應負損害賠償責任。」、「
    不法侵害他人之身體、健康、名譽、自由、信用、隱私、貞
    操，或不法侵害其他人格法益而情節重大者，被害人雖非財
    產上之損害，亦得請求賠償相當之金額」，民法第184條第1
    項前段、第191條之2、第193條第1項、第195條第1項分別定
    有明文。本件被告對原告有侵權行為，已如前述，被告自應
    負損害賠償責任，縱非財產上損害，原告亦得請求賠償相當
    之金額。茲就原告據以請求被告賠償之項目及金額逐項審酌
    如下：
（一）醫藥費用6,681元部分：
　　　原告主張因受傷支出醫療費用6,681元乙節，業據其提出
      診斷證明書、醫療費用收據等件為證，且為被告所不爭執
      是原告請求被告賠償醫療費用6,681元，自屬有據。
（二）工作損失142,340元部分：
　　1.原告主張系爭事件需休養3個月，而受有不能工作損失142
      ,340元等情，業據提出前開診斷證明書為憑，經查厚生堂
      中醫診所109年1月18日開立之診斷證明書醫師囑言：「宜
      休息3-6個月」，是原告主張其因本件車禍受傷需3個月不
      能工作而需休養乙節，應屬可採。
    2.原告主張依原告當時所經營飛揚3C電訊銷貨分析表，以原
      告於108年整年度銷貨利潤平均除以12個月，月收入略為4
      7,446元，然查此銷貨分析表並非法定之薪資或營業所得
      憑據，復為被告所否認，是尚難作為原告之收入證明；本
      院綜衡原告之年齡、能力、技能、社會經驗等情，認在通
      常情形下，其從事勞動工作每月可能之收入，至少應不低
      於基本工資，本院認以法定基本工資作為原告收入計算基
      礎，始為合理，又依行政院勞動部公布之一般勞工基本工
      資，自109年1月1日起至109年12月31日實施之每月基本工
      資為23,800元，依此計算，堪認原告因傷不能工作之損失
      為71,400元（計算式：23,800元×3＝71,400元，元以下四
      捨五入），原告逾此部分之請求，難謂有據。
（三）車輛損壞之修繕費用7,200元部分：
      原告主張系爭機車當時購入費用約88,000元，已使用7年
      ，修車費用7,200元是估價單而已，原告並沒有修理。後
      來這台車原告以15,000元賣給車行云云；按當事人已證明
      受有損害而不能證明其數額或證明顯有重大困難者，法院
      應審酌一切情況，依所得心證定其數額；損害賠償之訴，
      原告已證明受有損害，有客觀上不能證明其數額或證明顯
      有重大困難之情事時，如仍強令原告舉證證明損害數額，
      非惟過苛，亦不符訴訟經濟之原則，爰增訂第2項，規定
      此種情形，法院應審酌一切情況，依所得心證定其數額，
      以求公平，此亦有民事訴訟法第222條第2項明文暨其立法
      理由可參。原告主張其所有機車因系爭事故受損，該機車
      購買已超過7年，當初以88,000元購入，是該機車使用後
      已有折舊之情形，爰依民事訴法第222條第2項之規定，審
      酌機車受損狀況及原告購買價格等一切情況，認原告本得
      請求被告賠償機車殘值為8,800元，惟查原告業以15,000
      元賣給車行，出售價格已高於殘值，故原告於本件並無車
      損可言，是原告請求車輛損壞之修繕費用7,200元，即屬
      無據。
（四）精神慰撫金100,000元部分：
  　　按非財產上損害之慰撫金數額，究竟若干為適當，應斟酌
      兩造身分、地位及經濟狀況，俾為審判之依據，最高法院
      著有76年臺上字第1908號判例足資參考。原告主張因被告
      之過失，受有右外踝撕裂性骨折、右第五掌骨線性骨折等
      傷害，致原告身心受創至鉅，請求慰撫金10萬元。本院審
      酌被告實際加害情形及原告所受傷勢及精神上受損害程度
      等一切情狀，認原告請求被告賠償精神慰撫金10萬元，核
      屬過高，應減為4萬元，始為適當。逾此部分之請求，尚
      乏依據，應予駁回。
（五）綜上，本件原告得請求被告賠償之金額為118,081元（計
      算式：6,681元+71,400元+40,000元=118,081元）。
五、末按損害之發生或擴大，被害人與有過失者，法院得減輕賠
    償金額，或免除之，民法第217條第1項定有明文。查，原告
    主張原告配偶與被告雙方過失比例為1：1，而被告則稱依本
    院110年板簡字第2121號民事判決已認定被告的過失責任只
    有百分之三十，第三人侯幸宏的過失責任是百分之七十云云
    ；經查本院110年板簡字第2121號民事判決業已認定：「˙˙˙
    爰衡酌兩造於警詢時所述肇事經過情節及徵諸監視器、行車
    紀錄器錄影所示事證，可見原告騎乘機車行經上開筆事地點
    左轉時，雖有顯示方向燈，亦有煞車略微減速，然其係至該
    交岔路口欲左轉前不到10公尺之距離，始顯示左轉方向燈，
    且仍於行進中，並於未到該交岔路口中心網狀線處前即搶先
    駛入來車道逕行左轉，雖其機車於左轉時後煞車燈有亮起，
    觀諸錄影所示，其機車車速未明顯減速，顯然僅係因左轉幅
    度為維行駛平衡而略微煞車減速，非因左轉時為注意道路交
    通安全而煞車減速，況其減速亦未達慢行之注意安全程度，
    左轉時更無顧往來車行狀況即逕行左轉，以致其一越分向線
    甫駛入來車道，即與直行駛上之被告機車側邊貼撞擦擠，而
    雙方人車倒地，故亦堪認原告於本件肇事發生，亦併有未注
    意上揭規定搶先逕行左轉、未減速慢行之過失，本院審酌卷
    內資料，綜合雙方過失情節及相關事證，認原告與被告（即
    訴外人侯幸宏）之過失程度分別為30%、70%。」等情，是本
    件車禍被告與原告配偶之過失程度分別為30％、70％，堪可認
    定。原告配偶既為原告之使用人，依法原告於本件車禍應繼
    受其使用人之過失責任，是依過失相抵規定，被告應賠償原
    告之金額應減為35,424元（計算式：118,081元×30%＝35,424
    元，元以下四捨五入）。
六、從而，原告依侵權行為之法律關係，請求被告給付35,424元
    ，及自起訴狀繕本送達翌日即自111年2月17日起至清償日止
    ，按年息百分之5計算之利息，為有理由，應予准許。逾此
    部分之請求，為無理由，應予駁回。
七、本件原告勝訴部分係依簡易訴訟程序所為被告敗訴之判決，
    爰依職權宣告假執行。
八、本件事證已臻明確，兩造其餘之主張、陳述暨攻擊防禦方法
    與證據，經本院斟酌後，認與本件判決結果已不生影響，故
    不一一加予論述，附此敘明。
九、據上論結，原告之訴為一部有理由，一部無理由，依民事訴
    訟法第436條第2項、第79條、第389條第1項第3款，判決如
    主文。
中    華    民    國   111    年     6    月    15    日
                  臺灣新北地方法院板橋簡易庭
                            法  官  呂安樂
以上為正本係照原本作成。
如不服本判決，應於送達後20日內，向本院提出上訴狀並表明上
訴理由，如於本判決宣示後送達前提起上訴者，應於判決送達後
20日內補提上訴理由書（須附繕本）。
中    華    民    國   111    年     6    月    15    日
                            書記官  魏賜琪